【裁判字號】    96,訴,4138
【裁判日期】    970122
【裁判案由】    搶奪
【裁判全文】
臺灣臺中地方法院刑事判決              96年度訴字第4138號
公  訴  人  臺灣臺中地方法院檢察署檢察官
被      告  乙○○
                    （另案於臺灣臺中監獄執行中）
上列被告因搶奪案件，經檢察官提起公訴（96度偵字第18797號
），嗣經本院合議庭裁定由受命法官獨任行簡式審判程序，本院
判決如下：
     主    文
乙○○共同意圖為自己不法之所有，而搶奪他人之動產，累犯，
處有期徒刑拾月；又共同意圖為自己不法之所有，而搶奪他人之
動產，累犯，處有期徒刑拾月；又共同意圖為自己不法之所有，
而搶奪他人之動產，累犯，處有期徒刑拾月；又共同意圖為自己
不法之所有，而搶奪他人之動產，累犯，處有期徒刑拾月。應執
行有期徒刑貳年陸月。
     犯罪事實
一、乙○○前因偽造文書、詐欺及違反毒品危害防制條例等案件
    ，經法院分別判處有期徒刑10月、4月、4月確定，並經檢察
    官聲請本院以95年度聲字第332號裁定其應執行刑為有期徒
    刑1年4月確定，於民國95年12月15日縮短刑期執行完畢。詎
    其仍不知警惕，與甲○○（另行審結）先後基於意圖為自己
    不法所有之犯意聯絡，而分別為下列共同搶奪之行為：
  (一)於96年6月8日凌晨，由乙○○騎乘機車，後座搭載甲○○，
    沿途伺機尋找行搶之目標。嗣於同日凌晨1時30分許，其等
    騎車行經高雄市○○區○○街21號前，適見到丙○○獨自步
    行，認為有可趁之機。遂由後座之甲○○趁丙○○不及抗拒
    之際，下手搶奪丙○○所有、背於右側之背包1個（內有新
    臺幣〈下同〉現金1,000元、SONY牌、型號K610im—BK、序
    號00000000000000000號之行動電話1支、印章1枚、郵局存
    摺1本及身分證、三信合作社金融卡、郵局金融卡、健保卡
    、駕照、機車行照各1張等）。得手後，乙○○隨即騎車搭
    載甲○○逃逸。嗣其等即將所搶得之現金1,000元朋分花用
    殆盡，並於當日稍後某時許，推由乙○○將前述行動電話持
    至設於臺南市○區○○路1段258號「通新電子商行」，以不
    詳代價出售予不知情之該店店長林武龍（起訴書誤繕為林武
    雄）。
  (二)於96年6月13日凌晨1時50分許，以同一手法，在臺北縣新店
    市○○路○段3號前，見到周佳慧騎乘機車搭載友人己○○，
    亦由後座之甲○○趁己○○不及抗拒之際，下手搶奪己○○
    、背於右側之背包1個（內有現金500餘元、TOSHIBA牌、型
    號906和風音花機、序號000000000000000號暨PHS、型號G10
    00型之行動電話各1支，及身分證、健保卡各1張等物）。得
    手後，乙○○隨即騎車搭載甲○○逃逸。嗣其等即將所搶得
    之現金500餘元花用殆盡，並於翌日某時許，推由甲○○將
    前述TOSHIBA牌之行動電話持至設於臺中縣太平市○○○○街
    25號「永生當鋪」，以3,500元之價格典當予不知情之該店
    經理陳啟松。
  (三)於96年6月14日凌晨3時30分許，在臺中市○○區○○路880
    號前，適見到女子丁○○騎乘車號SUE—651號機車，以同一
    手法，由後座之甲○○趁丁○○不及抗拒之際，下手搶奪丁○○置放在該機車腳踏板上之皮包1個（內有現金1,000餘元
    、LG牌、型號L3521、序號000000000000000號之行動電話1
    支，及身分證、健保卡各1張等物）。得手後，乙○○隨即
    騎車搭載甲○○逃逸。嗣其等即將所搶得之現金1,000餘元
    花用殆盡，並於同年7月13日某時許，推由乙○○將前述行
    動電話持至設於臺中市○○路8號「宏恩當鋪」，以250元之
    價格典當予不知情之該店經理王俊龍。
  (四)於96年6月15日凌晨4時許，在臺中市○○區○○路2段297之
    8巷12弄9之1號前，見到戊○○獨自步行，再以同一手法，
    由後座之甲○○趁戊○○不及抗拒之際，下手搶奪戊○○所
    有、背於右側之背包1個（內有錢包1個、現金1,600元、摩
    托羅拉牌、型號V3i、序號000000000000000號暨華碩牌、型
    號V70型之行動電話各1支、身分證、健保卡各1張及駕照、
    提款卡等物）。得手後，乙○○隨即騎車搭載甲○○逃逸。
    嗣其等即將所搶得之現金1,600元花用殆盡，並於同日稍後
    某時許，推由甲○○將前述摩托羅拉牌行動電話持至設於臺
    中縣太平市○○路○段114號「中友通訊廣場太平中山店」，
    以1,500元之價格出售予不知情之該店負責人曾世榮。
二、案經臺中縣警察局霧峰分局報請臺灣臺中地方法院檢察署檢
    察官偵查起訴。
    理    由
一、上開事實，業據被告乙○○於本院審理中坦承不諱，核與證
    人即共犯甲○○於警訊中供證如何與被告共同搶奪前述財物
    等經過情節，暨證人即被害人丙○○、己○○、丁○○、戊○○於警詢中分別證述其等各自遭搶之經過情節，及證人林
    武龍、陳啟松、王俊龍、曾世傑於警訊中證述如何收購或收
    典前述行動電話等經過情節相符，復有行動電話廢機回收切
    結書、永生當鋪收當物品登記簿（日報表）、當票、宏恩當
    鋪收當物品登記資料、手機讓渡書等在卷可稽，堪認被告上
    開不利於己之自白，確與事實相符，應可採信，並據為其論
    罪科刑之依據。
二、核被告如犯罪事實欄一、(一)、(二)、(三)、(四)所為，均係犯刑法
    第325條第1項搶奪罪。被告與甲○○間，就前述4次搶奪犯
    行，有犯意聯絡，行為分擔，均為共同正犯。被告先後4次
    搶奪犯行，犯意個別，行為互異，應分論併罰。被告前因偽
    造文書、詐欺及違反毒品危害防制條例等案件，經法院分別
    判處有期徒刑10月、4月、4月確定，並經檢察官聲請本院以
    95年度聲字第332號裁定其應執行刑為有期徒刑1年4月確定
    ，於95年12月15日縮短刑期執行完畢之事實，有臺灣高等法
    院被告前案紀錄表、臺灣臺中地方法院檢察署刑案資料查註
    紀錄表附卷可稽，其於有期徒刑執行完畢後，5年以內再故
    意犯本件有期徒刑以上之罪，應依刑法第47條第1項，論以
    累犯，並加重其刑。爰審酌被告正值青壯，不思循合法途徑
    獲取財富，竟藉飛車搶奪他人財物獲利之心態可議，且致生
    社會治安重大之危害，並使證人丙○○、己○○、丁○○、
    戊○○受有莫大之精神恐慌及身體損害，惡性非輕，乃公訴
    人據以請求量處有期徒刑3年及刑前強制工作等語，惟念其
    犯罪後於警訊及本院審理中均坦承犯行，節省訴訟資源，且
    所搶得之財物價值尚非甚鉅，併審酌其各次搶得財物之性質
    、價值等一切情狀，就其犯罪事實欄一、(一)、(二)、(三)、(四)所
    示之犯行，分別量處如主文所示之刑，並定其應執行刑為有
    期徒刑2年6月。再保安處分係針對受處分人將來之危險性所
    為之處置，以達教化、治療之目的，為刑罰之補充制度。我
    國現行刑法採刑罰與保安處分雙軌制，係在維持行為責任之
    刑罰原則下，為協助行為人再社會化之功能，以及改善行為
    人潛在之危險性格，期能達成根治犯罪原因、預防犯罪之特
    別目的。是保安處分中之強制工作，旨在對欠缺正確工作觀
    念或無正常工作因而習慣犯罪者，強制其從事勞動，學習一
    技之長及正確之謀生觀念，使其日後重返社會，能適應社會
    生活。刑法第90條第1項規定對於「有犯罪之習慣或因遊蕩
    或懶惰成習而犯罪者」之宣付強制工作處分，即係本於保安
    處分應受比例原則之規範，使保安處分之宣告，與行為人所
    為行為之嚴重性、行為人所表現之危險性及對於行為人未來
    行為之期待性相當之意旨而制定，由法院視行為人之危險性
    格，決定應否令入勞動處所強制工作，以達預防之目的。所
    謂「有犯罪之習慣」則指對於犯罪以為日常之惰性行為，乃
    一種犯罪之習性，至所犯之罪名為何，是否同一，則非所問
    ；而行為人是否構成累犯，尤非決定其是否有犯罪習慣之唯
    一標準（最高法院95年度臺上字第6446號裁判要旨可資參照
    ）。而經核前揭卷附被告之前案資料所示，被告於本件犯行
    之前，僅曾於91、93、94年間分別因違反職役職責、槍砲彈
    藥刀械管制條例、偽造文書、詐欺及違反毒品危害防制條例
    等案件，經法院分別判處有期徒刑6月、3月、10月、4月、4
    月確定並執行完畢在案（其另犯少年案件部分業經塗銷，爰
    不併予論敘），其所犯罪名有別，所各經法院判處之刑度亦
    非甚長，尚難認係有犯罪習慣之人，且本院經審酌卷附證據
    資料，亦查無其因遊蕩或懶惰成習而犯罪之情形，揆諸前揭
    最高法院判決要旨，被告尚無令入勞動處所強制工作之必要
    ，是公訴人聲請併諭知被告強制工作等語，即難允准，附此
    敘明。
據上論斷，應依刑事訴訟法第273條之1第1項、第299條第1項前
段，刑法第28條、第325條第1項、第47條第1項、第51條第5款，
判決如主文。
中    華    民    國    97    年    1    月    22     日
                  刑事第14庭         法  官  林世民
上正本證明與原本無異。
如不服本判決，應於收受送達後10日內向本院提出上訴書狀（應
敘述具體理由並附繕本）。
上訴書狀如未敘述理由，應於上訴期間屆滿後20日內補提理由書
於本院。
                                      書記官  紀俊源
中    華    民    國    97    年    1    月    22     日
附錄論罪科刑法條：
中華民國刑法第325條
意圖為自己或第三人不法之所有，而搶奪他人之動產者，處6月
以上5年以下有期徒刑。
因而致人於死者，處無期徒刑或7年以上有期徒刑，致重傷者，
處3年以上10年以下有期徒刑。
第1項之未遂犯罰之。


司法院資訊處製作；財團法人民間司法改革基金會備份。
